臺灣高等法院民事判決
107年度上字第912號
上  訴  人  高星    
                                                                    蕭路嶺     
            高輝貞  
            高建文  

共      同
訴訟代理人  吳磺慶律師
上  訴  人  東森海洋溫泉酒店股份有限公司

法定代理人  陳清吉  
訴訟代理人  劉煌基律師    
複  代理人  林心瀅律師    
            黃郁婷律師
上列當事人間請求撤銷股東會決議事件，兩造對於中華民國107
年6月28日臺灣臺北地方法院106年度訴字第3288號第一審判決各
自提起上訴，本院不經言詞辯論，判決如下：
    主      文
原判決廢棄，發回臺灣臺北地方法院。
    事實及理由
一、按第一審之訴訟程序有重大之瑕疵者，第二審法院得廢棄原
    判決，而將該事件發回原法院；但以因維持審級制度認為必
    要時為限，民事訴訟法第451條第1項定有明文。又所謂第一
    審之訴訟程序有重大之瑕疵因維持審級制度認為必要，而得
    將該事件發回原法院者，係指第一審違背訴訟程序之規定，
    其違背與判決內容有因果關係，或訴訟程序違背規定，若不
    將事件發回，自與少經一審級無異，而不適於為第二審辯論
    及裁判之基礎而言。又預備訴之合併係以當事人先位之訴有
    理由，為備位之訴之解除條件；先位之訴無理由，為備位之
    訴之停止條件。則法院認先位之訴無理由時，即應就備位之
    訴為審判，不容程序割裂，先後判決。
二、上訴人高星、蕭路嶺、高輝貞及高建文（下稱高星等4人）
    原起訴主張：上訴人東森海洋溫泉酒店股份有限公司（下稱
    東森公司）於民國106年6月28日召開106年度股東常會（下
    稱系爭股東會）作成之減資及增資決議案涉及變更章程，未
    達法定出席數2/3以上，其決議方法不合法；東森公司之財
    務報表及虧損撥補之議案未經監察人查核，亦未提交股東會
    決議通過，即為減資及增資之決議，其決議方法違反法令；
    東森公司之董事長未經董事會之合法決議，逕自召集系爭股
    東會，其召集程序不合法；與東森集團相關之股東，對於減
    資及增資之決議有重大利益衝突，竟參與系爭股東會之表決
    ，其決議方法不合法為由，依公司法第189條規定，聲明求
    為判決撤銷系爭股東會所為之決議（見原審卷㈠第3至8頁、
    第151頁）。嗣於107年1月29日提出「民事變更訴之聲明、
    爭點整理、聲請調查證據暨準備狀2」追加聲明請求確認東
    森公司召開之系爭股東會所為第一案（減資案）及第二案（
    現金增資案）之決議無效，並變更起訴聲明，將之列為備位
    聲明，追加變更聲明為：㈠先位聲明：確認東森公司召開之
    系爭股東會所為第一案（減資案）及第二案（現金增資案）
    之決議無效；㈡備位聲明：東森公司召開之系爭股東會所為
    第一案（減資案）及第二案（現金增資案）之決議應予撤銷
    （見原審卷㈠第202至209頁）。　
三、原審審理後，就先位之訴部分以高星等4人追加之訴不合法
    裁定駁回之（下稱原裁定），就備位之訴判決系爭股東會第
    一案「公司辦理減資案」中關於「減資後不足一股之畸零股
    ，擬授權董事長洽特定人按面額承購」之決議應予撤銷，並
    駁回其餘之訴。嗣前揭原裁定業經本院107年度抗字第1064
    號裁定、最高法院109年度台抗字第81號裁定廢棄確定（見
    本院卷第275至281頁），則原審就先位之訴未為裁判，逕就
    備位之訴為判決，訴訟程序自有重大之瑕疵。兩造就原判決
    不利部分各自提起上訴，惟就先、備位之訴由第二審法院併
    為審理之事，未能達成合意，高星等4人並表示應廢棄原判
    決發回原法院與先位之訴併同審理（見本院卷第166、167頁
    ），為維持審級制度，有將原判決發回原法院更為裁判之必
    要。爰不經言詞辯論，由本院將原判決廢棄，發回原審法院
    更為裁判，以符法制。　　　　
四、據上論結，本件上訴為有理由，依民事訴訟法第451條第1項
    、第453條，判決如主文。
中　　華　　民　　國　 109　　年　　 3　　月　　 27   日
                  民事第七庭    
                      審判長法  官  周玫芳
                            法  官  李昆曄
                            法  官  王育珍
正本係照原本作成。
如不服本判決，應於收受送達後20日內向本院提出上訴書狀，其
未表明上訴理由者，應於提出上訴後20日內向本院補提理由書狀
（均須按他造當事人之人數附繕本）上訴時應提出委任律師或具
有律師資格之人之委任狀；委任有律師資格者，另應附具律師資
格證書及釋明委任人與受任人有民事訴訟法第466 條之1第1項但
書或第2項（詳附註）所定關係之釋明文書影本。如委任律師提
起上訴者，應一併繳納上訴審裁判費。
中　　華　　民　　國　　109 　年　　3 　　月　　30　　日

　　　　　　　　　　　　  　書記官  簡曉君

附註：
民事訴訟法第466條之1（第1項、第2項）：
對於第二審判決上訴，上訴人應委任律師為訴訟代理人。但上訴
人或其法定代理人具有律師資格者，不在此限。
上訴人之配偶、三親等內之血親、二親等內之姻親，或上訴人為
法人、中央或地方機關時，其所屬專任人員具有律師資格並經法
院認為適當者，亦得為第三審訴訟代理人。